臺灣臺南地方法院民事判決
111年度訴字第1589號
原      告  蔡宜臻  


被      告  鄭雅方  
上列當事人間請求遷讓房屋等事件，經本院於民國111年11月24
日言詞辯論終結，判決如下：
    主  文
一、被告應將臺南市○○區○○路00巷000弄0號房屋騰空遷出，並交
    還予原告。
二、被告應自民國111年8月8日起至遷讓前項房屋之日止，按月
    給付原告新臺幣21,802元。
三、原告其餘之訴駁回。　　
四、訴訟費用新臺幣38,719元由被告負擔。
五、本判決第一項於原告以新臺幣1,270,000元為被告供擔保後
    ，得假執行。
六、本判決第二項得假執行。　　
七、原告其餘假執行之聲請駁回。
    事實及理由
一、原告起訴主張：
　㈠原告於民國111年7月13日自本院民事執行處拍賣強制執行程
    序中，得標應買坐落臺南市○○區○○路00巷000弄0號4層樓之
    房屋(建坪57.37坪，地坪28.54坪，下稱系爭房屋)，並於11
    1年8月8日取得本院民事執行處核發之不動產權利移轉證書
    ，且登記系爭房屋之所有權人。然被告至今仍居住在系爭房
    屋，享有相當於租金之利益，致原告受有損害，爰依民法第
    767條、第184條、第179條提起本件訴訟，請求被告遷讓房
    屋及按月給付原告相當於租金之不當得利新臺幣(下同)35,0
    00元等語。
　㈡並聲明：
  1.被告應自坐落於臺南市○○區○○路00巷000弄0號房屋遷出，將
    房屋騰空返還予原告。
  2.被告應自111年8月8日起至遷讓完成交付房屋之日止，按月
    給付原告35,000元。
  3.訴訟費用由被告負擔。
  4.原告願供擔保請准宣告假執行。
二、被告抗辯：
  ㈠當初法院拍賣系爭房屋時，是公告不點交，而且原告請求之
    租金金額太高等語。
  ㈡並聲明：
  1.原告之訴及其假執行之聲請均駁回。
  2.訴訟費用由原告負擔。
三、得心證之理由：
　㈠原告依民法第767條第1項規定請求被告遷讓返還系爭房屋部
    分：
　1.按拍賣之不動產，買受人自領得執行法院所發給權利移轉證
    書之日起，取得該不動產所有權，債權人承受債務人之不動
    產者亦同，強制執行法第98條第1項定有明文。又基於強制
    執行而取得不動產物權者，屬於民法第759條規定之範圍，
    一經法院發給所有權權利移轉證書，即發生取得不動產物權
    之效力；倘非更予處分，則不以登記為生效要件（最高法院
    56年台上字第1898號判決意旨參照）。經查，原告主張其依
    本院強制執行拍賣程序買受系爭房屋，並已於111年8月8日
    取得本院核發之不動產權利移轉證書之事實，業據其提出本
    院111年8月8日南院武110司執源字第71431號不動產權利移
    轉證書之資料為證（見111年度補字第836號卷第23頁)，並
    經本院依職權調取本院110年度司執字第71431號給付票款強
    制執行卷宗核屬相符，並為被告所不爭執。故原告就系爭房
    屋於領得本院發給權利移轉證書之日即111年8月8日起，取
    得系爭房屋所有權，堪以認定。
　2.次按所有人對於無權占有或侵奪其所有物者，得請求返還之
    ，民法第767條第1項前段定定有明文。又按以無權占有為原
    因，請求返還不動產者，占有人對不動產所有權存在之事實
    無爭執，而抗辯非無權占有者，不動產所有權人對其不動產
    被無權占有之事實無舉證責任，占有人應就其占有係有正當
    權源之事實證明之（最高法院99年度台上字第1169號判決意
    旨參照）。經查，本件被告雖抗辯拍賣公告記載系爭房屋不
    點交，原告不得請求被告遷讓返還云云。然強制執行法所謂
    點交程序，係指買受人或承買人在符合強制執行法第99條第
    1項至第3項之情形下，得請求執行法院強制解除債務人或第
    三人占有之權利而言。因此，執行法院於拍賣公告記載拍定
    後不點交之意義，僅在於限制買受人不得於拍定後向執行法
    院聲請點交而已，不能進而推論債務人或第三人有實體上合
    法占有之權源。是以系爭房屋拍賣公告雖註記不點交，要僅
    限制拍定買受人即原告不得於拍定後向執行法院聲請點交而
    已，尚無從逕以認定被告就系爭房屋有正當占用之權源。
　　此外，被告亦未舉證證明其就系爭房屋有何其他占有使用之
    正當權源，是原告依民法第767條第1項前段規定，請求被告
    應遷讓返還系爭房屋，為有理由，應予准許。
　㈡原告依侵權行為或不當得利之法律關係，請求被告自111年8
    月8日起至遷讓完成交付房屋之日止，按月給付原告35,000
    元部分：
　1.次按無法律上之原因而受利益，致他人受損害者，應返還其
    利益，依其利益之性質不能返還者，應償還其價額，民法第
    179條、第181條但書分別定有明文。經查，系爭房屋由本院
    執行處於111年7月13日拍定由原告得標，並於同年8月8日核
    發權利移轉證書予原告，原告嗣於同年9月12日辦理所有權
    移轉登記。是以依強制執行法第98條第1項前段及前開規定
    ，原告於111年8月8日取得系爭房屋所有權，被告自斯時起
    繼續占有系爭房屋，即屬侵害原告之房屋所有權，原告對被
    告即得請求賠償相當於租金之損害金。
　2.另按土地法第97條第1項規定，城市地方房屋之租金，以不
    超過土地及其建築物申報總價年息百分之10為限。本件原告
    請求被告按月給付相當於租金之價額35,000元，固提出591
    租屋網檢索資料為證，惟上開網路查詢資料之租賃物為全新
    裝潢附家具、家電之透天車墅，與系爭房屋坐落地點及使用
    現況並不相同，自不能證明系爭房屋之合理租金數額，仍應
    依土地法第97條第1項關於房屋及基地計收租金之規定，作
    為本件計算損害額之標準。又系爭房屋坐落於臺南市永康區
    大灣路巷弄內之住宅區，大眾運輸條件尚可，鄰近學校、市
    場及公共設施距離尚近，此有不動產估價報告書可參(見110
    年度司執字第71431號強制執行卷)。本院審酌上情及該屋周
    邊環境、工商業繁榮程度，及被告對系爭房屋使用之經濟價
    值等情狀，認應以系爭土地及建物申報總價年息百分之7計
    算相當租金之損害金為適當。
　3.經查，系爭房屋坐落、使用土地有臺南市○○區○○段0000000
    地號土地及同段4755-11地號土地(下分別稱4755-17土地、4
    755-11土地)，其中4755-17土地面積為61平方公尺，申報地
    價為35,300元，原告權利範圍為全部；另4755-11土地面積
    為367平方公尺，申報地價為35,300元，原告應有部分為11
    分之1(見限閱卷之土地建物查詢資料)，而系爭房屋課稅現
    值為406,400元(見本院卷第97頁)。據此計算，被告自111年
    8月8日起至遷讓返還系爭房屋之日止，按月應給付原告相當
    租金之不當得利為21,802元【計算式：（61×35300＋367×1/1
    1×35300＋406400）×0.07÷12＝21802，元以下四捨五入】，核
    屬有據；至原告逾上開範圍之請求，則屬無據。
四、綜上所述，原告依民法第767條第1項、第184條、第179條之
    規定，請求被告應將系爭房屋遷讓返還予原告，及自111年8
    月8日起至遷讓前項房屋之日止，按月給付原告21,802元，
    為有理由，應予准許；逾此部分之請求，為無理由，應予駁
    回。
五、本件判決之基礎已臻明確，兩造其餘之攻擊、防禦方法及舉
    證，核與判決結果無影響，爰不一一予以論列，併此敘明。
六、本件判決主文第一項，原告陳明願供擔保以代釋明，聲請宣
    告假執行，經核於法並無不合，爰酌定相當之擔保金額准許
    之。本件判決主文第二項，命被告給付之金額未逾50萬元，
    依民事訴訟法第389條第1項第5款規定，應依職權宣告假執
    行。至駁回部分，假執行之聲請失所依附，應併予駁回。
七、據上論結，本件原告之訴為一部有理由、一部無理由，依民
    事訴訟法第79條、第390條第2項，判決如主文。　　　　
中　　華　　民　　國　　111 　年　　12　　月　　8 　　日
                        民事第一庭    法  官  田幸艷
以上正本係照原本作成。
如不服本判決，應於送達後20日內，向本院提出上訴狀並表明上
訴理由，如於本判決宣示後送達前提起上訴者，應於判決送達後
20日內補提上訴理由書（須附繕本），如委任律師提起上訴者，
應一併繳納上訴審裁判費。
中　　華　　民　　國　　111 　年　　12　　月　　8 　　日
                                      書記官  林幸萱